【裁判字號】    97,交聲,3032
【裁判日期】    971209
【裁判案由】    交管條例聲異
【裁判全文】
臺灣板橋地方法院交通事件裁定        97年度交聲字第3032號
原處分機關  交通部公路總局臺北區監理所
異  議  人
即受處分人  甲○○
上列受處分人因違反道路交通管理處罰條例案件，對於交通部公
路總局臺北區監理所中華民國97年11月13日所為之北監營裁字裁
40－U00000000 號處分（原舉發通知單號：鐵警行字第U0000000
0 號），聲明異議，本院裁定如下：
    主  文
異議駁回。
    理  由
一、原處分意旨以：異議人即受處分人甲○○於民國（下同）97
    年7 月24日15時54分許，駕駛車號：508－DE 號營業小客車
    ，在臺北火車站西一門前，因有「於鐵路車站之交通頻繁處
    所，違規攬客營運，妨害交通秩序」之違規，為在場執勤之
    鐵路警察局第一警務段員警發現，並使用錄影科學設備拍攝
    其違規事實採證後，認定受處分人前述行為已違反道路交通
    管理處罰條例第38條第1 項，於97年7 月24日填製內政部警
    政署鐵路警察局鐵警行字第U00000000 號舉發違反道路交通
    管理事件通知單（下稱舉發單）並附違規採證照片2 幀，而
    以已查知上開違規營業小客車之汽車所有人「公爵汽車有限
    公司」為前揭交通違規之被通知人，予以逕行舉發。嗣經「
    公爵汽車有限公司」依道路交通管理處罰條例第84條規定，
    在應到案日期前檢附相關證據及應歸責人相關證明文件，向
    臺北市交通事件裁決所辦理歸責於受處分人即汽車駕駛人甲
    ○○，為臺北市交通事件裁決所轉請原處分機關即交通部公
    路局臺北區監理所辦理。受處分人依限向原處分機關提出不
    服陳述，經原處分機關向舉發機關再行查證結果，依據舉發
    機關之查復函文、舉發員警回覆單各1 紙、違規採證照片2
    幀及違規錄影CD 1片等事證，認定受處分人確有前述違規事
    實，依道路交通管理處罰條例第38條第1 項、第85條第1 項
    等規定，裁處罰鍰新臺幣（下同）1,500 元，並記違規點數
    1 點。
二、異議人則謂：伊於97年7 月24日駕駛車號508－DE 計程車載
    送乘客至臺北火車站，乘客下車後，伊把車子往前開到承德
    路與市○○道路口，停等紅綠燈時正好有位老人家自動打開
    伊車門上車，當時不知道警察已拍照舉發，而當時伊人在車
    上並未下車，何來違規攬客？況且違規攬客的定義，應是伊
    將車輛停放於車站前邊口，伊跑入車站內叫客、拉客，而為
    警當場發覺以言，縱伊有違規，僅是依任意停車上客規定處
    罰，不該以違規攬客處罰等云云。
三、按汽車駕駛人，於鐵路、公路車站或其他交通頻繁處所，違
    規攬客營運，妨害交通秩序者，處1,500 元以上3,000 元以
    下罰鍰；又汽車駕駛人有第38條第1 項情形者，除依原條款
    處罰鍰外，並予記違規點數1 點，道路交通管理處罰條例第
    38條第1 項、第63條第1 項第1 款均有明定。次按道路交通
    管理處罰條例第38條第1 項條文之立法目的，係禁止行為人
    為貪一己之便不遵守交通法規占用車道，而剝奪用路人之順
    暢通行權致影響交通秩序。該條所謂「違規攬客營運」，係
    指行為人違反道路交通管理處罰條例規定為積極或消極之搭
    載乘客之行為；搭載乘客之行為，包括積極開窗戶招呼、鳴
    喇叭提醒、開後座車門延攬、下車邀請，甚至消極受乘客招
    手而搭載，或於停等時任由乘客自行上車而搭載，抑或排隊
    停等於計程車隊中等待載客等，皆足當之。
四、經查：
(一)、本案所指交通違規，係由舉發機關即內政部警政署鐵路警察
    局第一警務段執勤員警以錄影科學設備全程拍攝取得證據資
    料，證明受處分人甲○○駕駛車號：508－DE 號營業小客車
    ，於97年7 月24日15時54分許，在臺北火車站西一門前，有
    「汽車駕駛人，於鐵路、公路車站或其他交通頻繁處所，違
    規攬客營運，妨害交通秩序」之舉發事實，而為舉發員警按
    已查明之車籍資料，填註車牌號碼、車輛種類、車主姓名、
    登記之車籍地址，且於舉發單上加註「逕行舉發」文字並附
    採證照片2 幀，以上開違規車輛之汽車所有人「公爵汽車有
    限公司」為被通知人，將舉發單併附採證照片交由郵務機關
    送達予汽車所有人。經前開汽車所有人告知受處分人如上為
    警舉發之違規，並依法檢附相關資料在應到案期限內向監理
    機關辦理歸責於受處分人事項，嗣由原處分機關對受處分人
    作出本件裁罰，有該舉發單通知聯、採證照片2 幀、台北市
    計程車客運業駕駛人自備車輛參與經營契約書、營利事業登
    記證、歸責申請書各1 份（均影本）等在卷足憑。而受處分
    人對於其駕駛車號：508－DE 號營業小客車，確有行經如上
    時、地，為警以科學設備採證後逕行舉發旨開違規事實一情
    ，亦自承不諱（參本院卷97年11月18日聲明異議狀及其前於
    97年8 月8 日提出之陳述書意見）。是以，受處分人有於首
    述時、地，駕駛車號：508－DE 號營業小客車，經警以錄影
    科學設備採證後逕行填單舉發上述交通違規，並附舉證照片
    一併交予郵務機關先向已查明之汽車所有人為送達，由被通
    知之汽車所有人收受後，另依法辦理歸責於受處分人甲○○
    等情節，均堪信為真實。故舉發機關所為前揭逕行舉發程序
    ，係屬合法、完備。
(二)、受處分人不服為警舉發如上違規，向原處分機關提出陳述，
    經原處分機關函請舉發機關再行查證結果，業據舉發機關以
    97年8 月26日鐵壹警行字第0970005371號函復略謂：「二、
    經查本案執勤員警指稱：508－DE 號車於97年07月24日15時
    54分在臺北火車站西一門前，違規攬客妨礙交通秩序（依據
    道路交通管理處罰條例第38條第1 項規定：汽車駕駛人，於
    鐵路、公路車站或其他交通頻繁處所，違規攬客營運，妨害
    交通秩序），其違規事實明確，以鐵警行字第U00000000 號
    告發單逕行舉發。」等意旨；又，舉發員警就本案違規採證
    舉發情形，亦於97年8 月21日回覆單內略稱：員陳進宏於97
    年07月24日服12－16時西三門兼售南守望職務，於15時54分
    許，一部車輛於臺北火車站西一門前方營業小客車（車號50
    8－DE ），於上記時、地，非法攬客，該車趁員警於西二門
    值勤時突轉入西一門前載客並離開現場（全程錄影），一時
    無法當場舉發（逕行舉發），嚴重影響該路段交通秩序（西
    二至西三路段為臺北站區旅客下車處，計程車禁止載客），
    並依違反道路交通管理處罰條例第38條第1 項之違規事實開
    單舉發，檢附當時違規錄影CD片1 張等語，均翔實說明受處
    分人旨開交通違規事實之舉發歷程，且提出本件違規錄影採
    證光碟片1 張為據。再觀諸舉發機關提出本件受處分人駕駛
    車號：508－DE 號營業小客車，於上揭時、地，為警以科學
    儀器錄影採證之影像畫面所示，受處分人確係駕駛前開營業
    小客車停等於臺北火車站西一門前之乘客下車處此一交通頻
    繁處所，並有男性乘客自行開啟該車車門後進入車內，且關
    閉車門，嗣受處分人駕駛該營業小客車搭載該男性乘客離去
    等動態連貫影像顯示，此參本院卷附之97年12月8 日勘驗筆
    錄，甚明，準此，受處分人確有駕駛車號：508－DE 號營業
    小客車，於臺北火車站西一門前乘客下車處之交通頻繁處所
    ，任由乘客自行上車並予以搭載之消極攬客行為，因而違規
    攬客營運，妨害上揭處所之交通秩序，自足認定受處分人確
    有為警舉發首開違規事實，無訛。另，詳觀前述違規錄影採
    證影像內容，係在正常使用狀態下拍攝之畫面，且清晰記錄
    違規車輛號牌、車型、違規地點及違規事實經過情形等資料
    可辨，堪認舉發機關舉發本件交通違規，其使用該錄影儀器
    之科學設備採證，並無任何事證可證該儀器錄得影像有何失
    真或拍攝角度有何失準等情節，益徵前述錄影採證科學設備
    之準確度確屬可信。
(三)、第者，本件舉發機關依據錄影科學設備取得證據資料，並查
    明違規車輛牌號、車型、車主姓名與車籍地址等可資辨明之
    資料後，就首開違規行為，先向汽車所有人逕行製單舉發，
    嗣經汽車所有人依限依法辦理歸責於實際違規駕駛人即受處
    分人，而舉發機關、舉發員警業已翔實說明本案逕行舉發違
    規事證明確，並提出違規錄影採證光碟1 片供憑，核與原舉
    發單記載違規事實一致，且與卷內其他客觀證據並無齟齬，
    亦未有何違背一般經驗或論理法則之情形。復查，本案舉發
    員警係依法於首開時、地執行交通勤務，其與受處分人並未
    有任何仇隙怨懟，衡情當無任意虛詞構陷受處分人之理。受
    處分人僅以前開情詞為辯，並未提出證據證明舉發機關有何
    虛捏事實違法舉發情形，從而，舉發機關使用錄影設備此等
    科學儀器取得證據資料，據此認定受處分人有首揭交通違規
    並予以舉發，其事證俱屬明確，足信為真實。本件舉發所指
    受處分人有旨揭交通違規，至堪認定。
(四)、綜據前述，本案所指違規行為，其事證係屬明確，原處分機
    關依據道路交通管理處罰條例第38條第1 項、第85條第1 項
    等規定，裁處受處分人罰鍰1,500 元，並記違規點數1 點，
    核無違法或不當。受處分人就原處分機關所為如上裁罰，提
    出聲明異議，為無理由，應予駁回。
五、據上論斷，應依道路交通案件處理辦法第19條，裁定如主文
    。
中    華    民    國    97    年    12    月    9     日
                        交通法庭法  官  黎錦福
上列正本證明與原本無異。
如不服本裁定，應於裁定送達後5 日內敘明抗告理由，向本院提
出抗告狀。
                                書記官  蔡麗春
中    華    民    國    97    年    12    月    9     日


司法院資訊處製作；財團法人民間司法改革基金會備份。
